臺灣彰化地方法院刑事判決
111年度交簡上字第30號
上  訴  人  臺灣彰化地方檢察署檢察官
被      告  PHAN VAN DUONG（中文姓名：潘文陽）




上列被告因公共危險案件，不服本院中華民國111年4月8日111年
度交簡字第703號第一審簡易判決（聲請簡易判決處刑書案號：1
11年度速偵字第362號），提起上訴，本院管轄之第二審合議庭
判決如下：      
    主          文
上訴駁回。
    犯罪事實及理由
壹、本案審理範圍
一、按刑事訴訟法第348條第3項規定：「上訴得明示僅就判決之
    刑、沒收或保安處分一部為之。」核其立法理由謂：「為尊
    重當事人設定攻防之範圍，並減輕上訴審審理之負擔，容許
    上訴權人僅針對刑、沒收或保安處分一部提起上訴，其未表
    明上訴之認定犯罪事實部分，則不在第二審之審判範圍。如
    為數罪併罰之案件，亦得僅針對各罪之刑、沒收、保安處分
    或對併罰所定之應執行刑、沒收、保安處分，提起上訴，其
    效力不及於原審所認定之各犯罪事實，此部分犯罪事實不在
    上訴審審查範圍」等語。故就各罪之刑及沒收，依據現行法
    律的規定，已得不隨同其犯罪事實，而單獨成為上訴之客體
    ，且於上訴人明示僅就刑度上訴時，第二審法院即不再就原
    審所認定之犯罪事實、所犯法條（罪名）為審查，而應以原
    審所認定之犯罪事實與罪名，作為論認原審所定刑度妥適與
    否的判斷基礎。
二、經查，觀諸檢察官上訴書所載係就原審量刑之認定為爭執（
    見本院卷第13至15頁），復於本院審理時陳明僅就量刑提提
    起上訴，對原審所指犯罪行為及罪名均不上訴等語（參本院
    卷第58頁），足認檢察官已明示其上訴意旨係就原審所處有
    期徒刑2月之刑度，認為量刑過輕，請求撤銷原判決，更為
    適法判決。揆諸前揭規定意旨，本院應僅就原審量處刑度妥
    適與否部分進行審理，其他部分則非本院之審查範圍。被告
    本案犯罪事實、所犯法條（罪名）均引用第一審判決書之記
    載（如附件）。
貳、證據能力
    本判決所引用之供述證據及非供述證據，檢察官、被告於本
    院審理時，均未爭執其證據能力（參本院卷第42頁），本院
    審酌各該證據均非屬違法取得之證據，復經本院於審判期日
    就該等證據進行調查、辯論，依法均具有證據能力。
參、維持原判決刑度之理由
一、檢察官上訴理由略以：被告呼氣濃度高達每公升1.09毫克，
    顯見被告已經超量飲酒，其危害情節顯然不同於呼氣酒精濃
    度僅達每公升0.25之情形，原審未能區分被告呼氣酒精濃度
    已逾標準值4倍，及其犯罪對於自己與他人造成的危險，竟
    量處最低法定刑度，且原審審酌刑度應判處使被告能記取本
    次教訓之刑度，並在外籍勞工群體間廣為宣達，以免被告因
    本次犯行遭輕縱後再犯，原審量刑過低，難認有適法行使刑
    罰裁量權，請求撤銷原判決，更為適法之判決等語。
二、按關於刑之量定，係實體法上賦予法院得為自由裁量之事項
    ，倘其未有逾越法律所規定之範圍，或濫用其權限，即不得
    任意指摘為違法，最高法院75年度台上字第7033號、80年度
    台非字第473號判決足資參照。復在同一犯罪事實與情節，
    如別無其他加重或減輕之原因，下級審量定之刑，亦無過重
    或失輕之不當情形，則上級審法院對下級審法院之職權行使
    ，原則上應予尊重，即法官於有罪判決中，究應如何量處罪
    刑，為實體法賦予審理法官裁量之刑罰權事項，法官行使此
    項裁量權，自得依據個案情節，參諸刑法第57條所定各款犯
    罪情狀之規定，於該法定刑度範圍內，基於合義務性裁量為
    之，乃憲法所保障法官獨立審判之核心，如非有裁量逾越或
    裁量濫用之明顯違法情事，自不得指摘其違法或不當，即使
    上級審對下級審裁量權之審查，亦應同此標準，方符憲法第
    80條所宣示獨立審判之真義。次按法律上屬於自由裁量之事
    項，有其外部性界限及內部性界限，並非概無拘束。依據法
    律之具體規定，法院應在其範圍選擇為適當之裁判者，為外
    部性界限；而法院為裁判時，應考量法律之目的及法律秩序
    之理念所在者，為內部性界限。法院為裁判時，二者均不得
    有所踰越。換言之，法院依據法律之具體規定，復考量法律
    之目的及法律秩序之理念所在，而選擇適當之裁判者，即難
    謂與法律上自由裁量之事項有違。經查：
　㈠原審判決依具體個案認定事實，以被告所為係犯刑法第185條
    之3第1項第1款之公共危險罪，事證明確，並審酌被告為外
    籍移工，知悉酒後不得駕車，仍於飲用高粱酒後，駕駛電動
    自行車上路，經測得呼氣酒精濃度值高達每公升1.09毫克，
    確已影響其安全駕駛之能力，並危及一般用路人安全，兼衡
    被告自陳智識程度為高中畢業、為越南籍來台工作之移工、
    經濟狀況勉持等一切情狀，量處被告有期徒刑2月及諭知易
    科罰金之折算標準；是原審量刑既已詳予審酌刑法第57條科
    刑之一切情狀，並在適法範圍內，行使其量刑裁量權，而所
    量處刑度又未逾越法定刑度，且以被告行為之刑罰可非難性
    為基礎，另依據本案卷存具體事證而為科刑，客觀上並無失
    之出入之處，復無濫用權限或顯然輕縱之情，基於憲法保障
    審判獨立，求取個案公平、妥適之精神，難認原審量刑有違
    法或顯屬不當之情事。至檢察官雖以原審並未區分被告呼氣
    酒精濃度已逾標準值4倍而判處法定最低刑度，且原審審酌
    刑度應判處能使被告記取教訓之刑度，以免被告本次犯行遭
    輕縱而再犯等語。然被告經測得吐氣所含酒精濃度之高低，
    固關乎對交通安全所生危險性之高低，而為量刑審酌事項之
    一，然並非僅可以此作為標準，遽認超出法定要件濃度若干
    數值，即不得科以法定最低刑度，否則無異架空刑法第57條
    之立法意旨。本件被告之吐氣酒精濃度雖達每公升1.09毫克
    ，然被告所駕駛之動力交通工具為電動自行車行駛於一般道
    路上，依被告於本院審理之供述，是外表像腳踏車、小台的
    電動自行車（見本院卷第61頁），被告酒後駕車固有不該，
    惟相較於騎乘一般機車、甚或駕駛自小客車、貨車，行駛地
    點為快速道路、高速公路等，其所生之危害仍應較低，且被
    告並無前科，本次為酒駕初犯，有臺灣高等法院被告前案紀
    錄表在卷可佐，被告為外籍移工，自陳在台工作每月薪資為
    新臺幣（下同）22,000元，尚須扣除住宿費2,500元、仲介
    費1,500元，須扶養在越南的母親、未成年子女等語（見本
    院卷第61頁），原審固量處最低有期徒刑2月之刑度，然易
    科罰金後，仍相當於被告3個月的工作薪資，對被告而言已
    非輕罰，應足以使被告記取本次教訓，是本件檢察官之上訴
    意旨，尚非可採。
　㈡綜上所述，本院認原審判決並無違誤，量刑既未逾越法定刑
    度，復未濫用自由裁量之權限，所為量刑並無不妥，亦無輕
    重失衡之情形，且檢察官於本院審理中並未提出其他不利於
    被告之證據，揆諸前揭說明意旨，上訴所指並無理由，應予
    駁回。
據上論斷，應依刑事訴訟法第455條之1第1項、第3項、第368條
、第373條，判決如主文。
本案經檢察官朱健福聲請簡易判決處刑及提起上訴，檢察官吳皓
偉到庭執行職務。
中　　華　　民　　國　　111 　年　　8 　　月　　18　　日
                  刑事第六庭  審判長法  官  吳永梁
                                    法  官  張琇涵
                                    法  官  范馨元
以上正本證明與原本無異。
不得上訴。
中　　華　　民　　國　　111 　年　　8 　　月　　18　　日
                                    書記官  許原嘉